---
title: "Muestreo para Digitalización E-14"
subtitle: "Planificación de digitalización de formularios en Medellín (Comuna 1 vs. Comuna 14)"
author: "Mateo Campo - Stiven Saldarriaga - Santiago Vanegas - Sebastián Rodríguez"
date: "2026-05-29"
format:
  revealjs:
    theme: default
    transition: fade
    slide-number: true
    preview-links: auto
    width: 1050
    height: 700
    margin: 0.05
    embed-resources: true
---

## Contexto y Objetivo {background-color="#f8fafc"}

<div style="font-size: 0.85em; margin-top: -15px;">
Comparación electoral y diseño muestral para la **digitalización de formularios E-14** el próximo domingo.

:::: {.columns}

::: {.column width="50%"}
<div style="background: white; border-left: 5px solid #2563eb; padding: 15px; border-radius: 8px; box-shadow: 0 2px 4px rgba(0,0,0,0.05); margin-top: 10px; font-size: 0.9em;">
<span style="display: inline-block; padding: 3px 6px; border-radius: 4px; font-size: 0.85em; font-weight: 600; color: white; background-color: #2563eb; margin-bottom: 8px;">Zona Norte (Comuna 1 - Popular)</span>

* **Características:** Niveles bajos de ingresos y alta densidad de votantes.
* **Comportamiento:** Mayor abstencionismo histórico y fragmentación del voto.
</div>
:::

::: {.column width="50%"}
<div style="background: white; border-left: 5px solid #10b981; padding: 15px; border-radius: 8px; box-shadow: 0 2px 4px rgba(0,0,0,0.05); margin-top: 10px; font-size: 0.9em;">
<span style="display: inline-block; padding: 3px 6px; border-radius: 4px; font-size: 0.85em; font-weight: 600; color: white; background-color: #10b981; margin-bottom: 8px;">Zona Sur (Comuna 14 - El Poblado)</span>

* **Características:** Niveles de ingresos altos y menor densidad demográfica.
* **Comportamiento:** Alta participación y preferencia marcada por partidos tradicionales.
</div>
:::

::::
</div>

## Estrategia de Muestreo {background-color="#f8fafc"}

<div style="font-size: 0.85em; margin-top: -15px;">
Selección óptima de puestos de votación mediante **criterio de concentración (50%)**.

:::: {.columns}

::: {.column width="55%" style="font-size: 0.95em;"}
<div style="font-weight: bold; font-size: 1.1em; color: #0f172a; margin-bottom: 8px;">Proceso de Selección</div>

1. **Agregación:** Consolidamos las mesas de votación por puesto físico.
2. **Ordenamiento:** Clasificamos puestos de mayor a menor volumen de votos.
3. **Selección:** Elegimos puestos hasta acumular el **50% de los votos** de cada comuna.
:::

::: {.column width="45%"}
<div style="background: white; border-radius: 8px; padding: 15px; box-shadow: 0 4px 6px rgba(0,0,0,0.05); border: 1px solid #f1f5f9; margin-top: 5px;">
<div style="font-weight: bold; color: #0f172a; font-size: 0.95em; margin-bottom: 8px;">🎯 Meta de Digitalización</div>
<p style="font-size: 0.85em; line-height: 1.4; color: #475569; margin: 0;">
Optimizar el procesamiento de actas E-14 para el próximo domingo, cubriendo el **50% del censo electoral** con solo **7 puestos estratégicos**.
</p>
</div>
:::

::::
</div>

## Participación Electoral {background-color="#f8fafc"}

<div style="font-size: 0.85em; margin-top: -15px;">
Análisis de votos promedio por mesa para planificar la carga de digitalización.

:::: {.columns}

::: {.column width="60%"}
```{r}
#| echo: false
#| message: false
#| warning: false
#| fig-align: center
#| fig-height: 3.8

library(tidyverse)
puestos_path <- if (file.exists("datos/puestos.csv")) "datos/puestos.csv" else "../datos/puestos.csv"
puestos <- read_csv(puestos_path)

ggplot(puestos, aes(x = Zona, y = prom_votos_mesa, fill = Zona)) +
  geom_boxplot(alpha = 0.7, outlier.shape = NA, color = "#475569") +
  geom_jitter(width = 0.12, alpha = 0.8, size = 3.5, aes(color = Zona)) +
  scale_fill_manual(values = c("NORTE" = "#2563eb", "SUR" = "#10b981")) +
  scale_color_manual(values = c("NORTE" = "#1d4ed8", "SUR" = "#047857")) +
  labs(
    y = "Votos promedio por mesa",
    x = "Zona"
  ) +
  theme_minimal(base_size = 12) +
  theme(
    legend.position = "none",
    plot.background = element_rect(fill = "#f8fafc", color = NA),
    panel.background = element_rect(fill = "#f8fafc", color = NA),
    panel.grid.major = element_line(color = "#e2e8f0"),
    panel.grid.minor = element_blank(),
    axis.title = element_text(face = "bold", color = "#475569"),
    axis.text = element_text(color = "#475569")
  )
```
:::

::: {.column width="40%"}
<div style="background: white; border-radius: 8px; padding: 15px; box-shadow: 0 4px 6px rgba(0,0,0,0.05); border: 1px solid #f1f5f9; margin-top: 10px;">
<div style="font-weight: bold; color: #0f172a; font-size: 0.95em; margin-bottom: 8px;">⚡ Implicaciones E-14</div>

* **Zona Sur:** Flujo denso (**>200 votos/mesa**). Formularios con cifras altas y uniformes.
* **Zona Norte:** Menor densidad (**<100 votos/mesa**). Requiere procesar más mesas para consolidar volumen.
</div>
:::

::::
</div>


## Puestos Seleccionados {background-color="#f8fafc"}

<div style="font-size: 0.85em; margin-top: -15px;">
Los **7 puestos de votación** elegidos que concentran el 50% de la votación de ambas comunas.

<div style="font-size: 0.7em; margin-top: 10px; overflow-x: auto;">
```{r}
#| echo: false
#| message: false
#| warning: false

muestra_path <- if (file.exists("datos/muestra_puestos.csv")) "datos/muestra_puestos.csv" else "../datos/muestra_puestos.csv"
muestra <- read_csv(muestra_path)

muestra %>%
  select(Zona, Nombre.Puesto, num_mesas, suma_votos) %>%
  knitr::kable(
    col.names = c("Zona", "Puesto de Votación", "Mesas a Procesar", "Total Votos Históricos"),
    digits = 0,
    format = "html"
  )
```
</div>

</div>

## Logística de Digitalización {background-color="#f8fafc"}

<div style="font-size: 0.85em; margin-top: -15px;">
:::: {.columns}

::: {.column width="55%"}
<div style="background: white; border-left: 5px solid #2563eb; padding: 15px; border-radius: 8px; box-shadow: 0 2px 4px rgba(0,0,0,0.05); font-size: 0.9em;">
<div style="font-weight: bold; font-size: 1.05em; color: #0f172a; margin-bottom: 8px;">📋 Asignación de Mesas por Integrante</div>

Para procesar las **253 mesas** totales de la muestra de forma equitativa:

* **Mateo Campo:** 63 mesas (34 Norte, 29 Sur)
* **Stiven Saldarriaga:** 63 mesas (34 Norte, 29 Sur)
* **Santiago Vanegas:** 63 mesas (34 Norte, 29 Sur)
* **Sebastián Rodríguez:** 64 mesas (35 Norte, 29 Sur)
</div>
:::

::: {.column width="45%"}
<div style="background: white; border-left: 5px solid #10b981; padding: 15px; border-radius: 8px; box-shadow: 0 2px 4px rgba(0,0,0,0.05); font-size: 0.9em;">
<div style="font-weight: bold; font-size: 1.05em; color: #0f172a; margin-bottom: 8px;">⚡ Resumen Operativo</div>

* **Total de Puestos:** 7 puestos estratégicos.
* **Total de Mesas:** 253 formularios E-14 a procesar.
* **Meta de Cobertura:** 50% de la representación electoral de ambas comunas.
* **Carga de Trabajo:** ~63 mesas por integrante.
</div>
:::

::::
</div>
